臺灣高等法院臺南分院民事判決　九十二年度上字第七九號　　Ｋ
　　　上　訴　人　　丙　○　○.
　　　訴訟代理人　　黃　進　祥　律師
　　　被　上訴人　　臺鹽實業股份有限公司
　　　法定代理人　　戊　○　○.
　　　訴訟代理人　　林　瑞　成　律師
　　　複　代理人　　金　輔　政　律師
　　　　　　　　　　林　祈　福　律師
　　　被　　　告　　財政部國有財產局　設台北市○○○路一一六巷十八號
　　　法定代理人　　乙　○　○.
　　　訴訟代理人甲　○　○　○.
　　　複　代理人　　戊　○　○.
　　　　　　　　　　林　瑞　成　律師
　　　訴訟代理人　凌　　中.
　　　複　代理人　　丁　○　○.
右當事人間請求土地所有權移轉登記事件，上訴人對於中華民國九十二年二月二十日
台灣台南地方法院第一審判決（九十一年度訴字第五五０號）提起上訴並為訴之追加
，經本院於中華民國九十三年四月六日言詞辯論終結後，判決如左：
    主    文
上訴及追加之訴均駁回。
第二審（含追加之訴）訴訟費用由上訴人負擔。
    事    實
甲、上訴人方面：
一、聲明：求為判決：(一)原判決廢棄。(二)被上訴人與被告財政部國有財產局（下簡稱
    國有財產局）於民國九十二年六月二十日就坐落嘉義縣布袋鎮○○段七一七號地
    號及同段七一八地號（面積分別為七十六點七三平方公尺、六十四點七九平方公
    尺之土地）所為之贈與暨移轉行為應予撤銷。(三)被告國有財產局應將前項土地之
    移轉登記予以塗銷回復登記予被上訴人。(四)被上訴人應將前項之土地移轉登記予
    上訴人。
二、陳述：除與原判決記載相同者，茲引用之外，補稱略以：
（一）爰被上訴人於九十二年六月二十日將系爭土地以贈與方式贈與中華民國（被告
      國有財產局為管理機關）。按被上訴人於訴訟中將系爭土地贈與被告國有財產
      局，依民事訴訟法第四百四十六條第一項但書暨同法第二百五十五條第一項第
      四、五款情事變更及訴訟標的對於數人必須合一確定，爰追加國有財產局為被
      告並變更如上訴聲明所示。
（二）另按「債務人所為之無償行為，有害及債權者，債權人得聲請法院撤銷之」、
      「債權人依第一項之規定聲請法院撤銷時，得並聲請命受益人回復原狀」為民
      法第二百四十四條第一項、第四項所揭，故聲請本院撤銷被上訴人與被告國有
      財產局之贈與暨移轉行為，並命回復原狀。
（三）原判決判不當，析之如下：
  (一)、訴外人蔡瑩芳於民國七十四年一月八日向嘉義地方法院提起七十四年度訴字第
      一０八號所有權移轉登記之訴時，早已於民國五十二年二月二十四日將此債權
      讓與洪丙辛，故蔡瑩芳提起訴訟當時業已非權利當事人，且未得洪丙辛同意與
      授權，並無提起訴訟之權。則蔡瑩芳於七十四年間所提出之訴訟，並未經過洪
      丙辛之同意及授權，該判決效力不及於洪丙辛，既不能及於洪丙辛，則上訴人
      於民國七十五年間自洪丙辛受讓該權利，蔡瑩芳之判決又如何能對上訴人發生
      效力？
  (二)、本件蔡瑩芳與被上訴人之約定為互易契約，而洪丙辛與蔡瑩芳間屬債權讓與之
      問題，並非契約承擔之問題，原審判決恐有誤解！本件上訴人僅受讓權利，並
      無承受義務，換言之，乃基於債權讓與而取得對於被上訴人之權利，並非契約
      承擔，何須被上訴人之同意，蓋債權讓與僅須通知即可發生效力，無須被上訴
      人同意。況退萬步言，縱使認定為契約承擔（上訴人仍認為係屬債權讓與，並
      非契約承擔），則經濟部台灣製鹽總廠於民國七十八年五月三十日以（七八）
      台鹽財字第一八二號發文，副本函上訴人，內載：「丙○○先生被徵收之布袋
      段七一之二號土地補償費准由貴場先行收存保管；有關貴場與蔡瑩芳交換土地
      案，並請洪君就原核定交換之九五平方公尺，扣除被徵收土地二十四平方公尺
      ，辦理分割；俟面積、位置、權屬確定後，再併案陳報交換，請查照」，從該
      函文「有關貴場與蔡瑩芳交換土地案，並請洪君就原核定交換之九五平方公尺
      ，扣除被徵收土地二十四平方公尺，辦理分割；俟面積、位置、權屬確定後，
      再併案陳報交換，請查照」之記載，可明被上訴人業已承認且同意上訴人對於
      被上訴人之權利，蓋布袋鎮七一之二地號原所有權人為蔡瑩芳，後移轉給上訴
      人，若被上訴人對於上訴人之請求權利否認的話，則被上訴人焉會收受原應由
      上訴人受領之補償費？又何須特別註明「有關貴場與蔡瑩芳交換土地案，並請
      洪君…再併案陳報交換」？顯然被上訴人係以書函承認上訴人有此權利，因此
      發生時效中斷，並發生時效重行起算之效力，是上訴人之請求尚未罹於時效。
  (三)、蔡瑩芳與被上訴人所簽定之協定書並非自始無效契約。
  　1.當初蔡瑩芳所簽定之交換土地協定書，針對蔡瑩芳而言，係應有部分之互易，
      而非共有物之處分。蔡瑩芳當初與其他共有人共有土地，應有部分為三分之一
      ，此為被上訴人所自始明知，此觀兩造交換土地協定書第一條規定：「按甲方
      使用乙方魚塭面積以一點五比一之比例由甲方換給鹽田」、第三條規定：「交
      換土地之坐落地點面積乙方：布袋鎮建物數地，七一號、七一之二號，玖毛捌
      絲」可明，當時七一號及七一之二號，面積非僅九十五平方公尺，而係達二百
      八十五平方公尺，蓋蔡瑩芳當初持有布袋鎮地號七一及七一之二，權利範圍為
　　　應有部分三分之一，嗣後，因分割而增加地號，當時蔡瑩芳持有七一地號０．
　　　００一八公頃、七一之二地號０．００九五公頃、七一之三地號０．００四九
　　　公頃、七一之四地號０．００八四公頃、七一之五地號０．００二一公頃、七
　　　一之六地號０．００一八公頃，應有部分各三分之一，亦即當時蔡瑩芳持有上
　　　開地號面積為九十五平方公尺，此即當時交換土地協議書上所稱「七一號、七
　　　一之二，九毛八絲」（稍有誤差，差了三平方公尺）。故蔡瑩芳當時所出售者
　　　為七一號及七一之一地號應有部分三分之一。此另觀第五條規定：「土地交換
　　　後如發生產權糾紛概由各方自理，凡因發生糾紛而致對方蒙受損失時，其所有
　　　損失均由發生糾紛一方負全部賠償責任」、第六條規定：「土地交換後無論有
　　　任何原因均不得要求退還或變更交換土地之坐落地點」、第七條規定：「乙方
　　　魚塭土地自本協定書成立後，即日交給甲方開工築路，至甲方所有鹽田俟向主
　　　管機關呈請核准及其他手續辦妥後交給乙方」可明，當時蔡瑩芳與被上訴人所
　　　簽定之交換土地協定書對蔡瑩芳而言係屬應有部分之互易，否則何以會有第五
　　　條至第七條之約定！
　　2.退而言之，縱使蔡瑩芳當初所約定者係共有物部分之互易，則該契約於當事人
　　　間亦屬有效而非無效。蓋蔡瑩芳當時雖為共有人之一，應有部分僅三分之一，
　　　但其係以自己名義將共有物之部分互易，此互易行為雖對他人共有人不生效力
　　　，但互易係債權行為，不以當事人有處分權為必要，互易契約在當事人間仍發
　　　生效力。
      本件互易契約僅在使被上訴人負擔移轉財產權於蔡瑩芳之義務，並不以互易標
      的物完全屬於蔡瑩芳為必要。被上訴人既為最初締結互易契約之當事人，自不
      容被上訴人以系爭土地原屬共有地為詞而拒絕履約。
（四）本件蔡瑩芳與洪丙辛之間之約定，應以該二人間買賣契約書之標的為「布袋鹽
      場第五鹽場第二倉庫一區」，以及契約條件第一條「賣主以自己所有座落嘉義
      縣布袋鎮布袋七一、七一之二號建地九毛八絲前與台灣製鹽總廠交換上開之標
      的物。現因兩願買賣成立本契約書為據。」、第二條「倘若日後得能過戶登記
      時，賣主應將有關證明文件及印鑑章為買主過戶手續之用，絕不得有任何索求
      情事」來判斷，可明洪丙辛取得辦理過戶登記之權利，否則焉會有第二條之約
      定？
三、證據：除援用第一審所提證據外，補提戶籍謄本影本乙份、七十四年度訴字第一
    ０八號七十四年二月五日準備書狀影本乙份、地號七一七、七一八號土地登記謄
    本影本二張為證，並聲請訊問證人洪丙辛。
乙、被上訴人及被告國有財產局方面：
一、聲明：求為判決：(一)駁回上訴及追加之訴。(二)如受不利判決請准供擔保免為假執
　　行。
二、陳述：除與原判決記載相同者，茲引用之外，補稱略以：
　　判決之既判力所及云云，惟查：
（一）上訴人應為訴外人蔡瑩芳於提起前訴（七十四年度訴字第一○八號）判決之既
      判力所及：
  (一)、在前訴，雖該案被告即本件被上訴人之前身經濟部台灣製鹽總廠辯稱蔡瑩芳已
      將債權轉讓予洪丙辛已無權請求系爭土地所有權移轉登記，惟該案原告即本件
      訴外人蔡瑩芳卻否認有將債權轉讓予洪丙辛之事實，前訴判決並基於蔡瑩芳否
      認債權轉讓予洪丙辛之事實而為裁判。故上訴人稱蔡瑩芳於民國五十二年二月
      二十四日將債權讓與洪丙辛，尚非可採。
  (二)、本件依據上訴人提出之土地登記謄本之記載，訴外人蔡瑩芳係於七十六年四月
      十七日方將其所有復興段六一三地號等土地應有部分三分之一所有權移轉登記
      予上訴人，其原因發生日期為七十六年三月五日，而上訴人亦自認訴外人蔡瑩
      芳係依訴外人洪丙辛之指示，將上述復興段六一三地號等土地移轉登記予上訴
      人，足證縱令有債權轉讓，上訴人應係於七十六年三月五日自訴外人蔡瑩芳輾
      轉受讓系爭交換土地協定書之權利，其取得時間係於訴外人蔡瑩芳本於系爭協
      定書之約定，訴請台灣製鹽總廠將系爭二筆土地所有權移轉登記事件即前訴之
      後，則上訴人係前訴當事人即訴外人蔡瑩芳之繼受人至明，應為前訴判決之既
      判力所及。
  (三)、按對於為他人而為原告或被告之確定判決，對於該他人亦有效力，民事訴訟法
      第四百零一條第二項亦有明文，本件上訴人主張訴外人蔡瑩芳係於民國五十二
      年二月二十四日將債權讓與洪丙辛，縱令屬實（被上訴人否認之），則訴外人
      蔡瑩芳提起前訴，自係為他人而為原告，亦即訴外人蔡瑩芳於前訴為訴訟擔當
      人。本件蔡瑩芳提起前訴，係其為自己固有之利益所為之任意的擔當訴訟，蓋
      為讓與人之蔡瑩芳應對洪丙辛負擔保責任，其在前訴上有自己固有之利益，其
      提起前訴無須經洪丙辛之同意或授權，蔡瑩芳於前訴仍為訴訟擔當人，因此為
      被訴訟擔當者之洪丙辛自應為前訴判決效力所及，而上訴人亦當然為前訴判決
      效力所及。
（二）按為訴訟標的之法律關係，於確定終局判決中已經裁判者，就該法律關係有既
      判力（客觀的範圍），當事人不得以該確定判決事件終結前所提出或得提出而
      未提出之其他攻擊防禦方法，於新訴訟為與該確定判決意旨相反之主張，法院
      亦不得為反於該確定判決意旨之裁判（七十二年判字第三三六號判例），又按
      所謂訴訟標的，係指為確定私權所主張或不認之法律關係，欲法院對之加以裁
      判者而言，至法律關係乃法律所定為權利主體之人，對於人或物所生之權利義
      務關係（六十一年台再字第一八六號判例參照），查訴外人蔡瑩芳本於系爭協
      定書所主張之系爭土地所有權移轉請求權（訴訟標的），已經該確定判決認為
      系爭協定書未經其他共有人同意，乃屬無效契約（法律關係），進而為訴外人
      蔡瑩芳敗訴之判決，則在該確定判決中已經裁判之法律關係（系爭協定書係無
      效之契約，被上訴人之前身經濟部台灣製鹽總廠並無辦理系爭土地所有權移轉
      登記之義務）有既判力，本件兩造及法院應同受其拘束，上訴人於不得主張系
      爭協定書有效，法院亦不得為與此意旨相反之裁判。
（三）上訴人主張從經濟部台灣製鹽總廠於民國七十八年五月三十日以（七八）台鹽
      財字第一八二號函可明被上訴人業已承認且同意上訴人對被上訴人之權利云云
      ，按自無權利人受讓之人仍為無權利人，自敗訴人受讓之人與敗訴人同其命運
      ，乃自明之理，本件斷無因被上訴人暫時保管徵收補償金，即得使自始無效之
      系爭協定書重行生效之理，原判決認事用法，並無違誤。
（四）上訴人提出之買賣契約書所黏貼之印花稅票其中有於民國五十八年及五十九年
      始印，此有府財務字第○九二○○○四七六五號函在卷可憑，足證上訴人主張
      訴外人洪丙辛與蔡瑩芳於民國五十二年二月二十四日訂立該買賣契約書為不可
      採。訴外人洪丙辛與蔡瑩芳既無於民國五十二年二月二十四日訂立該買賣契約
      書，則洪丙辛及上訴人又何能取得債權，可證上訴人並無權請求移轉系爭土地
      所有權。
（五）上訴聲明請求撤銷被上訴人台鹽實業股份有限公司﹙下稱台鹽公司﹚與財政部
      國有財產局於九十二年六月二十日就坐落嘉義縣布袋鎮○○段七一七地號及同
      段七一八地號所為之贈與暨移轉行為，並請求塗銷所有權移轉登記，屬於訴之
      追加，被上訴人不同意其訴之追加。
（六）被上訴人否認有何詐害行為，系爭土地原為台鹽總廠所有，台鹽實業股份有限
      公司於八十四年七月一日成立時，由國庫以原台鹽總廠資產計價投資，此有經
      濟部國營事業委員會九十一年四月二十九日經國三字第０九一０００六一二五
      ─０號函附呈可稽，因此台鹽實業股份有限公司於民營化之前，將系爭土地現
      移轉登記為中華民國所有，僅為將系爭土地返還原於所有人而已，其間並無贈
      與契約，當然無詐害行為之可言。
（七）查被上訴人台鹽實業股份有限公司為民營化需要，係依據行政院九十一年十月
      八日院臺經字第０九一００五一三二一號函，先辦理資本公積轉增資，再接續
      辦理減資，使實收資本額調整為二十五億元，並由台鹽公司將土地繳回國庫，
      而系爭土地所有權移轉登記予中華民國，即係因此而來，此有本院向嘉義縣朴
      子地政事務所調取之系爭土地辦理移轉登記之資料可憑，顯然台鹽公司與中華
      民國間並無贈與契約存在。
三、證據：除援用第一審所提證據外，補提七十四年度訴字第一０八號七十四年二月
    五日財政部台灣製鹽總場準備書狀影本乙份、七十四年度訴字第一０八號七十四
    年二月五日言詞辯論筆錄影本乙份、重點講義民事訴訟法（高橋宏志著）第五八
    四至五八五頁及二五五至二五六頁影本三張、經濟部國營事業委員會九十一年四
    月二十九日經國三字第０九一０００六一二五─０號函乙份、台鹽實業股份有限
    公司函影本三張為證。
丙、本院依職權向台灣嘉義地方法院調閱七十四年度訴字第一０八號所有權移轉登記
    事件歷審卷共三宗（七十四年度訴字第一０八號、七十四年度上字第二二三號、
    七十四年度台上字第一七００號）、向財政部函查如附件買賣契約書所黏貼之印
    花稅票係民國幾年間所發行、向嘉義縣朴子地政事務所函調坐落嘉義縣朴子鎮○
    ○段七一七地號土地，於九十二年六月二十日所為登記原因贈與所有權人中華民
    國之所有權移轉登記全部資料影本乙份。
    理    由
一、按在第二審為訴之變更或追加，非經他造同意，不得為之。但民事訴訟法第二百
    五十五條第一項第二款至第六款情形，即請求之基礎事實同一者、擴張或減
    縮應受判決事項之聲明者、因情事變更而以他項聲明代最初之聲明者、該訴
    訟標的對於數人必須合一確定時，追加其原非當事人之人為當事人者、訴訟進
    行中，於某法律關係之成立與否有爭執，而其裁判應以該法律關係為據，並求對
    於被上訴人確定其法律關係之判決者，不在此限。民事訴訟法第四百四十六條第
    一項但書、第二百五十五條第一項第二款至第六款分別定有明文。至於所謂「因
    情事變更」而以他項聲明代最初之聲明，應係指上訴人之訴因起訴後兩造間法律
    關係或事實狀態變動，致不能繼續為原來請求之情形而言（最高法院九十一年度
    台抗字第五二八號裁定參照）。再者，以撤銷詐害債權為訴訟標的，詐害行為如
    為契約行為，則應以債務人及其相對人為被告，當事人始為適格（最高法院二十
    八年上字第九七八號判例參照），亦即該訴訟標的對於詐害債權之人即債務人及
    其相對人有合一確定之必要。本件上訴人主張其輾轉受讓蔡瑩芳與被上訴人交換
    協定之所有權移轉登記之債權，因而於原審請求被上訴人將系爭土地移轉登記予
    伊，嗣於訴訟中，被上訴人將系爭土地贈與國有（由國有財產局管理），情事已
    有變更，因該贈與係詐害上訴人債權之行為，上訴人自得行使撤銷權，爰追加求
    為命撤銷被上訴人及被告國有財產局間之系爭土地贈與暨移轉行為，以及被告國
    有財產局應將前項土地之移轉登記予以塗銷回復登記予被上訴人之判決。經核上
    訴人於本院追加被告國有財產局及上開請求，揆諸上揭規定，核無不合，應予准
    許。
二、本件上訴人主張：訴外人蔡瑩芳於三十八年四月十八日與被上訴人之前身中鹽公
    司簽立交換土地協定書，將其所有原坐落嘉義縣布袋鎮○○段七一（其後變更地
    號為布袋鎮○○段六一三、六二二、六二五、六二六、六二六之一、六二六之三
    、六二七、六二八等地號）及七一之二地號等二筆土地之應有部分三分之一，與
    中鹽公司所有第五鹽場第二倉庫五區一區號鹽田、面積一厘四毛七絲（其後變更
    地號為布袋段七六及七六之六地號，再變更為布袋鎮○○段七一七及七一八地號
    ，下簡稱系爭土地）土地，互為交換，並應辦理過戶登記。雖中鹽公司已將其所
    有前開土地交付訴外人蔡瑩芳使用數十年，惟迄未辦理過戶登記。嗣訴外人蔡瑩
    芳於五十二年二月二十四日將交換得來之系爭土地賣予訴外人洪丙辛即上訴人之
    父，且將對中鹽公司之債權讓與洪丙辛，並交付使用。其後訴外人洪丙辛再將系
    爭土地贈與上訴人，並交付上訴人使用中，因被上訴人未將系爭二筆土地所有權
    移轉登記予訴外人蔡瑩芳，蔡瑩芳乃於七十六年四月十七日依訴外人洪丙辛之指
    示，將其所有之上開布袋段七一、七一之二地號土地應有部分三分之一移轉登記
    予上訴人。嗣於七十八年間，布袋段七一之二地號土地遭嘉義縣政府徵收，徵收
    補償金已交由被上訴人收取，並經被上訴人發函通知及開立收款憑證交予上訴人
　　收執，被上訴人顯已承認其與訴外人蔡瑩芳之間土地交換契約，及蔡瑩芳將債權
　　遞次移轉予上訴人之事實，自無消滅時效之問題，為此，本於系爭協定書之法律
　　關係，求為命被上訴人應將系爭二筆土地所有權移轉登記予上訴人之判決。詎被
　　上訴人於九十二年六月二十日將系爭土地贈與中華民國（國有財產局為管理機關
　　），爰併追加財政部國有財產局為被告，並依民法第二百四十四條第一項、第四
　　項，追加聲明求為撤銷被上訴人與被告國有財產局之贈與暨所有權移轉行為，並
　　命被告國有財產局應將前項土地之移轉登記予以塗銷回復登記予被上訴人之判決
　　。
三、被上訴人及被告國有財產局則以：依據系爭協定書之約定，訴外人蔡瑩芳用以交
    換之土地，係該土地之特定部分，並非交換應有部分，訴外人蔡瑩芳於交換土地
    時，未經共有人全體之同意，所為交換土地之處分行為應屬無效，並經法院判決
    確定，訴外人蔡瑩芳此項處分行為既不合法，上訴人自不能據此無效之契約而為
    請求。又上訴人係於七十六年三月五日始因買賣而取得坐落嘉義縣布袋鎮○○段
    六一三號等土地，乃屬上開確定判決訴訟繫屬後為當事人之繼受人之情形，其應
    為上開確定判決之既判力所及之人；至被上訴人於七十八年間暫為收取保管布袋
    段七一之二地號土地徵收補償金，並非承認訴外人蔡瑩芳與中鹽公司間之系爭協
    定，及訴外人蔡瑩芳與洪丙辛、上訴人間之債權讓與；另被上訴人為民營化需要
    ，將土地繳回國庫，而系爭土地所有權移轉登記予中華民國，即係因此而來，其
    與中華民國間並無贈與契約存在等語，資為抗辯。
四、經查上訴人主張被上訴人應移轉登記予伊之系爭土地，被上訴人已贈與中華民國
    ，並於九十二年六月二十日辦妥所有權移轉登記（被告國有財產局為管理機關）
    乙節，有土地登記簿謄本及嘉義縣朴子地政事務所於九十三年三月十二日以九十
    三朴地一字第一五七六號函所檢送之贈予登記申請資料在卷可稽（見原審卷第一
    一五頁、第一五六－一七六頁），自屬真實。上訴人固主張該贈與及所有權移轉
    登記行為有害及其對系爭土地移轉登記之債權，依民法第二百四十四條之規定得
    請求法院撤銷之，爰追加請求撤銷被上訴人與被告國有財產局間之贈與暨所有權
    移轉行為，並命被告國有財產局應將前項土地之移轉登記予以塗銷回復登記予被
    上訴人云云。但按民法第二百四十四條係規定：「債務人所為之無償行為，有害
    及債權者，債權人得聲請法院撤銷之。債務人所為之有償行為，於行為時明知有
    損害於債權人之權利者，以受益人於受益時亦知其情事者為限，債權人得聲請法
    院撤銷之。債務人之行為非以財產為標的，或僅有害於以給付特定物為標的之債
    權者，不適用前二項之規定。債權人依第一項或第二項之規定聲請法院撤銷時，
    得並聲請命受益人或轉得人回復原狀。但轉得人於轉得時不知有撤銷原因者，不
    在此限。」，依該規定，得行使撤銷權之債權以金錢債權或得轉換為金錢債權者
    為限。蓋行使撤銷權之目的在保全債務人之責任財產，以其全部供債權之共同擔
    保，俾總債權人得平等受償，故得受保全之債權以金錢債權為原則，至於特定債
    權於債務不履行時，雖亦可轉換為損害賠償之債，自亦得行使撤銷權，惟以債務
    人陷於無資力為限，始得為之。撤銷權既以保障全體債權人之利益為目的，非為
    確保特定債權而設，是八十八年四月二十一日修正之民法第二百四十四條，特於
    第三項增訂不得僅為保全特定債權而行使撤銷權。查本件上訴人係為保全其系爭
    土地移轉登記特定債權之直接履行為目的，而不問債務人即被上訴人是否陷於無
    資力，則其主張撤銷被上訴人與被告國有財產局間之贈與暨所有權移轉行為，核
    與民法第二四百四十四條之要件不符，而無從准許。
五、又按「債之關係發生後給付不能者，無論其不能之事由如何，債權人均不得請求
    債務人為原定之給付，此觀於民法第二百二十五條及第二百二十六條之規定自明
    。物之交付請求權發生後，其物經法律禁止交易致為不融通物者，給付即因法律
    上之規定而不能，其禁止交易在訴訟繫屬中者，為原告之債權人，如仍求為命被
    告交付該物之判決，自應認其訴為無理由，予以駁回」。再按「物之出賣人固有
    使買受人取得該物所有權之義務，惟買賣契約成立後，出賣人為二重買賣，並已
    將該物之所有權移轉於後之買受人者，移轉該物所有權於原買受人之義務即屬不
    能給付，原買受人對於出賣人僅得請求賠償損害，不得請求為移轉該物所有權之
    行為」。最高法院分別著有三十一年上字第三九一號、三十年上字第一二五三號
    判例足供參照。查本件上訴人主張其輾轉受讓蔡瑩芳對被上訴人之交換系爭土地
    之債權，而本於系爭協定書之法律關係，請求被上訴人應將系爭二筆土地所有權
    移轉登記予伊云云。姑不論上訴人主張之前開事實是否屬實，系爭土地既已移轉
    登記予國有財產局管有，且上訴人無從行使撤銷權，已如前述，則被上訴人之移
    轉系爭土地所有權義務，即屬不能給付，上訴人仍求為命被上訴人應移轉系爭土
    地之所有權之判決，自應認其訴為無理由，而應予駁回。
六、綜上所述，系系爭二筆土地之所有權，既已由被上訴人贈與為國有，並已辦妥所
    有權移轉登記（由被告國有財產局管理），上訴人主張行撤銷權，亦與民法第二
    百四十四條之要件不合，則移轉系爭土地所有權義務，即屬不能給付，是上訴人
    求為命被上訴人應移轉系爭土地之所有權，自應認其訴為無理由，而應予駁回。
    原審為上訴人敗訴之判決（追加部分除外），理由雖有不同，惟結論並無二致，
    仍應予維持，上訴論旨，聲明廢棄，為無理由，應予駁回。另上訴人於本院為追
    加之訴部分，亦無理由，而應併予駁回。
七、兩造其餘攻擊防禦方法及其他未經援用之證據，經斟酌尚無礙於本院前述之認定
    ，而無逐一論述之必要。
八、據上論結，本件上訴及追加之訴為無理由，依民事訴訟法第四百四十九條第一項
    、第二項、第七十八條，判決如主文所示。
中　　　華　　　民　　　國　　九十三　　年　　　四　　　月　　 二十 　　日
　　　　　　　　　　　　　　　　　　 臺灣高等法院臺南分院民事第二庭
~B1審判長法官　吳　　志　　誠
~B2　　　法官　楊　　省　　三
~B3　　　法官　李　　素　　靖
右為正本係照原本作成。
如對本判決上訴，須於判決送達後廿日內向本院提出上訴狀，未表明上訴理由者，應
於上訴後廿日內，向本院提出理由書。
中　　　華　　　民　　　國　　九十三　　年　　　四　　　月　　二十二　　日
                                        法院書記官　林　　鈴　　香
